【裁判字號】    98,交聲更,340
【裁判日期】    990430
【裁判案由】    違反道路交通管理處罰條例聲明異議
【裁判全文】
臺灣士林地方法院交通事件裁定       98年度交聲更字第340號
    原處分機關  臺北市交通事件裁決所
    異  議  人
    即受處分人  甲○○
上列異議人即受處分人因違反道路交通管理處罰條例案件，對於
臺北市交通事件裁決所民國98年7 月24日所為之處分（原處分案
號：北市裁申字第裁22-AEX864212、AEX864213 號），聲明異議
，經本院於民國98年9 月14日以98年度交聲字第1024、1025號裁
定原處分北市裁申字第裁22-AEX864212號關於甲○○不依標誌、
標線號誌指示，處罰鍰新臺幣陸佰元，並記違規點數壹點部分撤
銷。上開撤銷部分，發回臺北市交通事件裁決所。北市裁申字第
裁22-AEX864213號處分異議駁回。嗣異議人不服提起抗告，經臺
灣高等法院於民國98年10月27日以98年度交抗字第2417、2420號
將原裁定關於臺北市交通事件裁決所98年7 月24日北市裁申字第
裁22-AEX864213號裁決書異議駁回部分撤銷，上開撤銷部分發回
本院，其餘抗告駁回。發回部分，本院裁定如下：
    主  文
異議駁回。
    理  由
一、按汽車駕駛人轉彎時，有下列情形之一者，處新臺幣（下同
    ）600 元以上1,800 元以下罰鍰：二、不依標誌、標線、號
    誌指示；又汽車駕駛人，駕駛汽車有違反本條例之行為，經
    交通勤務警察或依法令執行交通稽查任務人員制止時，不聽
    制止或拒絕停車接受稽查而逃逸者，除按各該條規定處罰外
    ，處3,000 元以上6,000 元以下罰鍰，道路交通管理處罰條
    例第48條第1 項第2 款、第60條第1 項分別定有明文。且汽
    車駕駛人，有違反道路交通管理處罰條例第48條、第60條第
    1 項之情形者，除依原條款處罰鍰外，各記違規點數1 點，
    復為道路交通管理處罰條例第63條第1 項第1 款所明定。
二、原處分意旨略以：異議人即受處分人甲○○所有之車牌號碼
    CY8-068 號重型機車，於民國（下同）98年5 月16日晚間7
    時40分許，行經臺北市信義區○○○路○ 段20巷與松高路交
    岔路口處，因「違反處罰條例之行為，拒絕停車接受稽查而
    逃逸」違規事實，經警逕行舉發違規，爰依道路交通管理處
    罰條例第第60條第1 項規定，裁處罰鍰3,000 元，並依第63
    條第1 項第1 款（原處分漏載第1 款）記違規點數1 點。
三、異議意旨略以：經查詢上開地點，伊無在此行駛，亦未見任
    何臨檢，請警方提出照片證明上開違規事實；又紅單時間為
    晚間7 時40分，天色已灰暗，警方是否登記錯誤，爰依法聲
    明異議云云。
四、經查：
  (一)異議人即受處分人甲○○所有之車牌號碼CY8-068 號重型機
    車，於98年5 月16日晚上7 時40分許，行經臺北市信義區○
    ○○路○ 段20巷與松高路交岔路口處之事實，此有臺北市政
    府警察局北市警交字第AEX864212 、AEX864213 號舉發違反
    道路交通管理事件通知單2 紙附卷可稽。質之證人即舉發本
    件違規事實之臺北市政府警察局信義分局三張犁派出所員警
    陳金源到庭結證稱：當時伊位於新光三越A8館前方值交通勤
    務，伊見1 名身著白色上衣及黑色長褲之民眾，騎乘車牌號
    碼CY8-068 號重型機車，為1 部光陽銀色打檔車，由忠孝東
    路5 段20巷設有禁止左轉標誌處，違規左轉至松高路，並直
    接切到最內線車道，伊當時身穿反光衣，有吹哨子，並用指
    揮棒做出手勢，請異議人靠邊停車，當時異議人應可看到伊
    ，因伊之前已攔好幾輛車，他們都有停下來；當時天色有點
    暗，但因新光三越附近有路燈，故伊所見相當清楚，且因異
    議人轉到內線車道，伊特地走出去看，連車號、顏色、車型
    都有看到，伊攔異議人不停，就衝出去看其車號，伊沒有看
    錯，惟因違規發生於瞬息之間，伊來不及照相取締，僅能以
    目視記特徵等語明確（參見本院98年度交聲字第1024、1025
    號卷98年9 月7 日訊問筆錄），並有證人所繪之現場圖1 紙
    在卷可憑（參見本院98年度交聲字第1024、1025號卷第20頁
    ）。查證人陳金源與異議人素昧平生，並無嫌隙，係依法執
    行勤務之公務員，當無設詞誣陷致己身負偽證重罪之必要，
    且證人所證本件查獲經過事實，具體明確，佐以證人證述舉
    發當時系爭路段附近路燈明亮、視線良好，堪認證人應無誤
    判違規事實之虞，本院既查無證據足資證明員警有捏造事實
    違法取締之情事，則執勤警員本其維護交通秩序、安全職責
    所為之舉發，自應受到合法、正確之推定，其證言並無瑕疵
    而堪採信。
  (二)異議人雖辯以：舉發員警未提出照片等具體證據佐證其違規
    行為云云。惟查道路交通管理處罰條例第7 條之2 第1 項第
    4 款及第4 項規定：汽車駕駛人不服指揮稽查而逃逸，當場
    不能或不宜攔截製單舉發者，得逕行舉發處罰；第1 項逕行
    舉發，應記明車輛牌照號碼、車型等可資辨明之資料，以汽
    車所有人為被通知人製單舉發處罰。故以，員警基於本條之
    規定本有逕行舉發之權源，無待提出照片等證據以資佐證異
    議人所屬機車之違規行為，是異議人以本件並無採證照片而
    否認違規，自無足採。
  (三)異議人另辯以：伊未見任何臨檢，舉發單所載違規時間為晚
    間7 時40分，天色已灰暗，員警可能誤認云云。惟查，依證
    人陳金源前揭證詞觀之，當時證人站立在松高路新光三越A8
    館前，證人身著反光背心，以指揮棒示警，並吹哨示意，可
    證員警於異議人所屬之車輛違規左轉後，攔停動作以臻明顯
    ，佐以系爭地點有路燈，於異議人所屬之車輛通過員警前方
    後，證人尚有趨前確認違規車輛，堪認證人應無誤認違規車
    輛之情形，復以證人證述車輛車型、廠牌與打檔方式，均與
    異議人之機車相符，可證本件異議人所有之車輛，於系爭時
    間、地點，因違反禁止左轉標誌左轉及拒絕停車接受稽查而
    逃逸之違規行為事實，堪以認定。
  (四)按汽車駕駛人，駕駛汽車有違反本條例之行為，經交通勤務
    警察或依法令執行交通稽查任務人員制止時，不聽制止或拒
    絕停車接受稽查而逃逸者，除按各該條規定處罰外，處新臺
    幣3,000 元以上6,000 元以下罰鍰，道路交通管理處罰條例
    第60條第1 項定有明文，按該條項之處罰要件即為汽車駕駛
    人有違反道路交通管理處罰條例之行為，不聽制止或拒絕接
    受稽查而逃逸，查本件駕駛人違反禁止左轉標誌左轉之前提
    違規行為明確，復以接續拒絕停車接受稽查而逃逸之違規行
    為，本件異議人所屬車輛之違規情節，合致道路交通管理處
    罰條例第60條第1 項規定之構成要件，其拒絕停車接受稽查
    而逃逸之違規行為堪以認定。
  (五)又本條例之處罰，受舉發違反道路交通管理事件之受處罰人
    ，認為受舉發之違規行為應歸責他人者，應於舉發違反道路
    交通管理事件通知單應到案日期前，檢附相關證據及應歸責
    人相關證明文件，向處罰機關告知應歸責人，處罰機關應即
    另行通知應歸責人到案依法處理。逾期未依規定辦理者，仍
    依本條例各該違反條款規定處罰，道路交通管理處罰條例第
    85條第1 項定有明文。退步言之，縱然本件違規駕駛人並非
    異議人本人，惟本件異議人於接受舉發違反道路交通管理事
    件通知單後，應於舉發通知單所示之到案日期前，向處罰機
    關告知違規駕駛人，然異議人並未於規定時間內告知，本件
    因異議人為車輛所有人，故據以為處罰對象加以逕行舉發，
    於法並無不合。
據上論斷，應依道路交通案件處理辦法第19條，裁定如主文。
中    華    民    國    99    年    4     月    30    日
                  交通法庭法  官  李育仁
以上正本證明與原本無異。
如不服本裁定應於送達後5 日內向本院提出抗告狀。
                          書記官  張茹茵
中    華    民    國    99    年    4     月    30    日

司法院資訊處製作；財團法人民間司法改革基金會備份。
